【裁判字號】    89,上易,1340
【裁判日期】    890503
【裁判案由】    詐欺
【裁判全文】
臺灣高等法院臺中分院刑事判決          民國八十九年度上易字第一三四○號
    上  訴  人
    即  被  告  戊○○
    選任辯護人  林俊雄
右上訴人因詐欺案件，不服臺灣臺中地方法院中華民國八十九年五月三日第一審判決
（民國八十九年度易字第六五三號，起訴案號：臺灣臺中地方法院檢察署民國八十八
年度偵字第一二九五四號、八十九年度偵字第二○五○號），提起上訴，本院判決如
左：
    主      文
原判決撤銷。
戊○○連續意圖為自己不法之所有，以詐術使人將本人之物交付，處有期徒刑貳年捌
月。
    事      實
一、戊○○於民國八十六年間經朋友介紹認識丁○○，竟意圖為自己不法之所有，於
    八十六年十月四日，在彰化縣埤頭鄉○○村○○路一五之一號丁○○之住處，向
    丁○○詐稱有案外人楊正文是香港某公司之代理人，楊正文與印尼政府有合約，
    由印尼政府出保證函到奧地利借錢，再借給印尼政府即「國際融資」，因楊正文
    無資金可供為貸款過程之上網、驗證，開具保證函等費用，希望丁○○出資，事
    成後其等可和楊正文均分手續費云云，丁○○不知有詐，先後於八十六年十月四
    日、八十六年十月三十日、八十六年十一月二十六日分別依戊○○之指示，匯給
    新台幣（下同）三百萬元、二十萬元、二十一萬元至戊○○所指定之台灣中小企
    業銀行開元分行0000000000000號活期存款帳戶內，戊○○則交付
    第三人乙○○名義同上銀行每張一百十五萬元之支票三張給予丁○○收執擔保，
    以為取信。八十七年一月初，戊○○復基於意圖為自己不法所有之概括犯意，至
    台中縣龍井鄉○○路○段二五三巷一○弄五號其所認識之丙○○住處，以上開相
    同之手段邀丙○○出資參與楊正文之「國際融資」貸款，並保證事成後有厚利可
    圖，致使丙○○陷於錯誤而答應加入，惟丙○○並無現款，及提供己有之台中縣
    龍井鄉○○段第二○八－一八號土地及地上建物門牌號碼台中縣龍井鄉○○路○
    段二五三巷十弄三號、同段第二○八－一七號土地及地上建物門牌號碼台中縣龍
    井鄉○○路○段二五三巷十弄五號，向華信商業銀行申貸六百萬元，而以其中之
    五百零九萬七千五百元（以當時匯率折合美金十五萬元）為投資金，該項貸款於
    八十七年一月廿六日貸放，丙○○即依戊○○之指示將投資之款項匯往香港恒生
    銀行楊正文之帳戶，戊○○則交付乙○○名義之臺灣中小企業銀行開元分行八十
    七年七月卅一日面額四百萬元、二百萬元之支票予丙○○收執擔保。詎戊○○得
    款後，始終無法交代該「國際融資」之結果，而所交付之前開乙○○支票，經丁○○、丙○○提示，亦均拒絕往來不獲兌現，丁○○、丙○○始知受騙。
二、案經丙○○、丁○○訴由臺灣臺中地方法院檢察署檢察官偵查起訴。
    理      由
一、訊據上訴人即被告戊○○對於八十六年十月四日、八十六年十月三十日、八十六
    年十一月二十六日，由丁○○分別匯給三百萬元、二十萬元、二十一萬元，至其
    所指定之台灣中小企業銀行開元分行0000000000000號活期存款帳
    戶內，其並簽付三張每張一百十五萬元之支票交予丁○○，支票屆期經提示未獲
    兌現；及於八十七年一月二十六日與丙○○前往華信商業銀行台中分行領款，並
    要求丙○○將五百零九萬七千五百元之款項匯往香港ＨＡＮＧ  ＳＥＮＧ銀行，
    及交付台灣中小企業銀行開元分行二七八五之六號帳戶、到期日各為八十七年七
    月三十一日，面額各為四百萬元、二百萬元之支票予丙○○，前開支票屆期提示
    均不獲付款等事實供承不諱，惟否認有詐欺之犯行，辯稱：丁○○出資三百萬元
    、丙○○出資五百零九萬七千五百元參加「國際融資」，均係出於雙方自由意思
    而決定，出資部分，被告確依約匯往香港恒生銀行楊正文帳戶收執，嗣因受國際
    政局變動，資金暫時被凍結，致未能立即收回，被告與丁○○、丙○○三人曾於
    八十七年六月十七日至六月廿三日同往印尼實際瞭解投資情形，事後並將被告公
    司所生產之飼料「富力元」六千三百四十八包，運送至丁○○住處供為擔保品，
    被告並無詐欺之故意云云。惟查右揭事實已據告訴人丁○○、丙○○分別指訴綦
    詳，並有被告交給告訴人之支票退票理由單及丙○○之銀行貸款證明、華信銀行
    匯款單等附卷可稽，而被告指丁○○出資之三百萬元及丙○○出資之五百零九萬
    七千五百元，已匯往香港恒生銀行楊正文帳戶收執乙節，雖據被告提出匯出匯款
    臺匯水單為證，然楊正文究竟係何許人，其年籍居住處所為何，被告始終無法明
    確交代，其謂楊正文為英國倫敦某公司派駐亞洲之代理人云云，並未提出相關資
    料，本院亦無從傳訊，又所謂楊正文與印尼政府有合約辦理「國際融資」，亦只
是其片面之詞，並未見被告提出任何證據資為證明，故其縱使有將告訴人之出資
    匯往香港恒生銀行楊正文之帳戶，該楊正文亦無非是被告所設置之人頭以取信於
    告訴人而已，難認有真正從事「國際融資」之事實。至被告與丁○○、丙○○曾
    於八十七年六月十七日至六月廿三日前往印尼找楊正文瞭解投資運作情形，有被
    告提出之出入境護照及投宿印尼雅加達飯店之繳費單為憑，固足證明三人確有出
    國之事實，然據告訴人丁○○、丙○○於本院供稱：並未與楊正文見面，只是被
    告以電話與楊正文通話，是否楊正文本人，伊等不知情等語，楊正文既未曾露面
    ，告訴人自無從了解有無投資之事，乃被告將告訴人帶往印尼，只在飯店以電
    話連絡楊正文，而不讓告訴人與楊正文晤面，則是否有楊正文其人，及楊正文是
    否真有從事印尼政府之「國際融資」，均屬存疑，被告之將告訴人帶往印尼，其
    目的應是在安撫告訴人至明。又被告於告訴人催促其還款後，雖於八十八年四、
    五月間以其永任公司之產品「富力元」飼料六千三百四十八包運送至丁○○住處
    ，表示抵供告訴人之借款，但該等產品對告訴人並無用處，迄仍放置告訴人處，
    告訴人丁○○稱該批「富力元」並無實益，被告可隨時將之運回等語，苟被告確
    有還款之誠意，為何不自行出售，再以現款償還告訴人，顯然被告此舉亦只是事
    後安撫告訴人而已，是被告有意圖為自己不法之所有，以所謂從事「國際融資」
    之手段，先後向告訴人丁○○、丙○○詐取錢財之犯行，洵堪認定。
二、核被告所為，係犯刑法第三百三十九條第一項之詐欺罪，先後數行為，犯罪構成
    要件相同，顯係基於概括之犯意反覆為之，應依連續犯論以一罪並加重其刑。原
    審予被告論科，固非無見，惟查告訴人丙○○雖以上開房地向銀行貸款六百萬元
    ，但被告於八十七年一月廿六日僅讓丙○○匯往香港美金十五萬元，依當時匯率
    折合新臺幣為五百零九萬七千五百元，丙○○於本院亦稱：「被告將我的不動產
    找代書辦貸款六百萬元，我將其中五百十萬元給他」、「經過九天被告又向我借
    五十萬元匯入他兒子鄭至欽帳戶內，剩四十萬元，我陸續還貸款利息」、「匯入
    鄭至欽帳戶之五十萬元，被告已還了三十七萬元」等語（本院卷二十頁反面、六
    十二頁），是丙○○受騙投資「國際融資」之金額，應為五百零九萬七千五百元
    而非六百萬元，又此筆金額，告訴人丙○○雖一再指稱係被告以其經營之永任產
    業開發公司急須資金週轉為由，向告訴人調借現金週轉之借款，並非投資之資金
    云云，然查如為借款，雙方應立有借據，且會有利息之約定，但告訴人自承並無
    借據亦未約定利息，又如為永任公司須資金週轉而調借，衡情該款應往台南縣
    永任公司之銀行帳戶，殊無由告訴人帳戶匯往香港恒生銀行楊正文帳戶之餘地，
    況告訴人丙○○所以以房地產向銀行貸款，足以顯示當時其手頭並無餘款，亦即
    其並無資力借款予他人，乃竟願意向銀行貸款無息轉借予被告達五百萬元之多，
    實與常情有違，且如為借款，而非出資「國際融資」，告訴人亦無與被告遠赴印
    尼瞭解投資及回收情形之必要，是被告辯稱該五百零九萬七千五百元為告訴人丙○○出資「國際融資」，而非借款之語，堪予採取。乃原審未察認係借款，且數
    額為六百萬元，尚有未洽，是被告上訴否認犯罪，雖非可取，惟原判決既有可議
    ，即應予撤銷改判，爰審酌被告犯罪之動機、手段、被害人所生之損害及犯後被
    告飾詞狡卸不知悔改等一切情狀，量處如主文第二項所示之刑，以資懲儆。
三、據上論斷，應依刑事訴訟法第三百六十九條第一項前段、第三百六十四條、第二
    百九十九條第一項前段，刑法第三百三十九條第一項、第五十六條、罰金罰鍰提
    高標準條例第一條前段，判決如主文。
本案經檢察官甲○○到庭執行職務。
中      華      民      國    八十九     年      七     月    二十六    日
                                  臺灣高等法院臺中分院刑事第二庭
                                        審判長法  官  羅  禮  政
                                              法  官  蔡  聰  明
                                              法  官  陳  欣  安
右正本證明與原本無異。
不得上訴。
                                              書記官  陳  秀  真
中      華      民      國    八十九     年      七     月    二十八    日
附錄論罪科刑法條
刑法第三百三十九條第一項：
意圖為自己或第三人不法之所有，以詐術使人將本人或第三人之物交付者，處五年以
下有期徒刑、拘役或科或併科一千元以下罰金。以前項方法得財產上不法之利益或使
第三人得之者，亦同。
                                                                        Ｃ


司法院資訊處製作；財團法人民間司法改革基金會備份。
